臺灣高等法院臺中分院刑事判決　　　　 94年度上易字第850號
上　訴　人　臺灣臺中地方法院檢察署檢察官
上　訴　人
即　被　告　乙○○
上列上訴人等因被告傷害等案件，不服臺灣臺中地方法院94年度
易字第21 號中華民國94年5月25日第一審判決（聲請簡易判決處
刑案號：臺灣臺中地方法院檢察署93年度偵字第7546、9805號）
，提起上訴，本院判決如下：
    主  　文
原判決撤銷。
乙○○無罪。
    理　  由
一、公訴意旨以：乙○○與其兄何朝墉、兄嫂戊○○因財產繼承
    問題相處不睦。民國九十三年三月五日，乙○○、何朝墉之
    母親出殯，戊○○前往臺中縣大里市○○路四二號奔喪，
    於當日中午十二時許，戊○○跪地繞棺爬行時，乙○○竟基
    於傷害之犯意，突然以腳踹戊○○之腰部及臀部，造成戊○○右膝挫傷腫脹７×６公分、擦破傷二處（各１×１公分）
    、左膝挫傷腫脹５×５公分、擦破傷一處‧８×‧８公
    分。復於同日中午十二時多，於家屬燒紙錢祭拜之際，公然
    辱罵戊○○「不要臉的人、你是骯髒人、骯髒手」（台語）
    。案經戊○○委由黃嘉明律師訴請偵辦，因認乙○○涉犯刑
    法第二百七十七條第一項傷害、第三百零九條第一項之公然
    侮辱罪嫌。
二、公訴意旨認上訴人即被告乙○○涉犯傷害、公然侮辱罪嫌，
    係以上開事實，有下列事證為據：(一)告訴人戊○○在警局詢
    問、偵查中之指訴；(二)證人即告訴人配偶何朝墉在偵查中之
    證詞；(三)診斷證明書一份（載明告訴人傷勢）、勘驗照片五
    張。且查：(一)告訴人於當日奔喪返家之前，曾委請臺灣星堡
    保全股份有限公司派遣五名人員保護告訴人及何朝墉之人身
    安全，直至公祭結束，此有契約書一份在卷可參，復經林青
    茂在警詢時證述屬實。足見告訴人與被告間相處不睦，告訴
    人甚至可以預見被告將對她不利，乃委請保全人員保護其人
    身安全。又證人即告訴人舅父丁○○於偵查中證稱：「（問
    ：告訴人跟你講她被踹是在何時？）一開始是戊○○講她的
    腳很痛，在當天她也有講她被踹」，亦可證明告訴人遭傷害
    後，即向家族長輩訴苦。由上述間接證據可知，告訴人指訴
    被告對她傷害、公然侮辱一節，具有高度可信性。(二)證人何
    義明於警詢時證述：「（問：當天約十二時許，戊○○跪地
    繞棺時你是否在現場？）當時我不在場，我走到屋外去」、
    證人黃金旺於警詢中證稱：「（問：你有無看見戊○○在棺
    木旁跪地繞棺？）那時候我尚未到達喪家」，足見何義明、
    黃金旺在告訴人跪地繞棺爬行時並未在場見聞。至於劉四福
    固然於警詢時證述：他當天大約十一點多到，他要去祭拜亡
    者，他有看見戊○○在棺木旁跪地繞棺，但沒有看到乙○○
    有踹她的動作等語，但以腳踹人之時間甚短，劉四福有可能
    未全程目擊，且告訴人兩膝確實受有傷害。另告訴人指被告
    在家屬燒紙錢祭拜之際，以言語辱罵她，而前述證人僅參加
    公祭，自然無從聽見被告辱罵告訴人之言語。是以，何義明
    、黃金旺、劉四福之證詞尚難採為有利被告之論據。(三)辯護
    人指告訴人膝蓋所受傷勢有可能係爬行奔喪時所造成，但告
    訴人當日所穿褲子質料甚厚，此經本檢察官當庭勘驗屬實，
    有訊問筆錄在卷可考，告訴人若非突然遭外力撞擊，雙膝應
    不致擦傷多處，足徵被告所辯不足採信等為其論據。訊據被
    告乙○○否認有何傷害、公然侮辱告訴人戊○○之犯行，辯
    稱：伊並未踹告訴人，也未罵她等語。
三、按犯罪事實應依證據認定之，無證據不得認定犯罪事實，又
    不能證明被告犯罪者，應諭知無罪之判決，刑事訴訟法第一
    百五十四條第二項、第三百零一條第一項分別定有明文。又
    認定不利於被告之事實須依積極證據，苟積極證據不足為不
    利於被告事實之認定時，即應為有利於被告之認定，更不必
    有何有利之證據。所謂證據，係指足以認定被告確有犯罪行
    為之積極證據而言，該項證據自須適合於被告犯罪事實之認
    定，始得採為斷罪資料。再告訴人之指訴係以使被告受刑事
    訴追為目的，是其陳述是否與事實相符，仍應調查其他證據
    以資審認（最高法院三十年上字第八一六號、二十九年上字
    第三一○五號、五十二年台上字第一三○○號判例參照）。
四、本院查：
  (一)告訴人與證人何朝鏞於原審九十四年三月二十三日審理時，
    雖均證稱：當時伊等回去時，尚未舉行家祭，是被毆打後，
    才舉行家祭，戊○○並證稱被告打伊時，時間約為上午11時
    30分，而證人何朝鏞更證稱：當時伊與告訴人跪地繞棺之時
    ，棺木是放在告別式場內設壇前方（即被告原審選任辯護人
    所提陳報狀所附照片八之位置〈即原審卷第五六頁〉），伊
    是在當天十一點半左右到靈堂云云，然此為被告所否認。而
    證人即案發當日施作法事之師公甲○○、師姐簡鳳凰、何朝
    鏞之弟何朝棟、當日在場幫忙之被告女婿黃龍飛於原審九十
    四年三月二十三日審理時，經隔離訊問後，均一致具結證稱
    ：告訴人與證人何朝鏞是在家祭完畢後才回到家，當時棺木
    還放在喪宅內，並未抬到告別式場內等情；證人甲○○於本
    院審理時亦到庭證稱當日12點家祭時，告訴人還沒有回來，
    至12時40分燒金紙之後，告訴人夫妻才回來等語。足見告訴
    人與證人何朝鏞均陳稱：伊等到達現場時，尚未舉行家祭，
    是在告訴人遭踢、罵後，才舉行家祭一情，及證人戊○○所
    稱其遭被告傷害之時間為當日上午11時30分，已與實情不合
    。又告訴人於偵查時稱被告從其後面踹了一下，或稱被告是
    踢一下，致其右膝挫傷腫脹、擦破傷二處、左膝挫傷腫脹、
    擦破傷；然於原審審理時則稱：被告確實有踢二次，因為第
    一次很大力，而且伊爬在地上右膝剛好要抬起來爬下去，被
    告力道過來，伊右膝即因此碰到地上而受傷，第二次因為伊
    剛好要起身爬行，故只有踢到一點點，因為伊還在前進中云
    云。前後關於被告究竟踹或踢其幾下，所述亦有不一。另證
    人何朝鏞於原審雖證稱事後有聽聞告訴人提到她遭被告踢腳
    及腳跟，然亦與告訴人所指被告踹其腰、臀部之情復有不合
    ，所為指證亦難以遽信。
  (二)次查，告訴人固指稱遭被告踹（踢）成傷，惟告訴人返家奔
    喪當天，僱有保全員林青茂等五人隨同前往，此為告訴人所
    是認，並有僱保全員之協議書一份在卷可稽。告訴人僱有保
    全員五人，竟仍遭被告踹（踢）成傷，實難以想像！證人林
    青茂於警詢時即證稱：「（你有無看見戊○○在跪地繞棺，
    遭乙○○以腳踹傷？）我並未看見乙○○有以腳踹戊○○」
    等語。另證人即被告街坊鄰居劉四福於警詢時亦證稱：「（
    你有無看見戊○○夫婦在棺木旁跪地繞棺？）我有看見」、
    「（當戊○○在跪地繞棺，你有無看見乙○○以腳踹戊○○
    ？）我沒有看到乙○○有踹她的動作」等語；又證人甲○○
    於本院審理時亦到庭證稱：在公祭之後移棺之前，所有子女
    及至親要在棺木那裡跪爬，戊○○夫妻那時候也有跪爬，但
    伊並未看到乙○○有踢打戊○○等語。上開證人分別係告訴
    人所僱請之保全員、被告街坊鄰居、當日做法事之人員，與
    雙方並非至親，且無瓜葛，渠等實無甘冒偽證之風險，而為
    虛偽證述之必要，所證自具可信性。
  (三)告訴人於偵查中提出案發當天所穿之衣物供檢察官勘驗，勘
    驗結果為：告訴人當時所穿之褲子，質料甚厚，膝蓋部分有
    汙損，但並未破損，經記明筆錄並拍攝照片三張附卷可稽。
    依該勘驗結果及照片所為顯示，告訴人提出供檢察官勘驗之
    褲子於案發後應該未經清洗；而告訴人又一再指稱被告踹或
    踢其腰、臀部。然若被告踹或踢告訴人之腰、臀部，則告訴
    人所提當天穿著之白色長褲，理應在臀部處留有顯而易見之
    鞋印，始合事理，然觀之上開勘驗紀錄及告訴人所穿著長褲
    之照片，並未顯示有該鞋印之存在。且告訴人既稱被告係很
    大力的踢，則以其當時係跪爬之姿勢，告訴人所稱遭踹或踢
    之腰、臀部處，依理亦應受有傷勢；然觀告訴人所提診斷證
    明書對其傷勢僅記載：「右膝挫傷腫脹７×６公分、擦破傷
    二處（各１×１公分）、左膝挫傷腫脹５×５公分、擦破傷
    一處‧８×‧８公分」，就告訴人之腰、臀處並無相關
    傷勢之記載，則告訴人確否受被告踢或踹成傷，實有可疑！
    而依證人即保全人員林青茂於偵查時證稱從馬路爬行至靈堂
    之距離約二、三十公尺，路面是柏油路面等語，並有告別式
    式場照片四張附於偵查卷可稽。告訴人在粗糙之柏油路面上
    長距離跪爬，雖著有厚長褲，觀之告訴人傷勢並非嚴重，則
    該傷係在跪爬過程中所造成，亦非無可能。
  (四)證人丁○○於偵查中證稱：當戊○○在爬行時，我有陪同在
    旁邊，後來我有將他拉起來等語，則若被告有踢、踹告訴人
    ，證人丁○○理應目擊；然經檢察官訊其「有無看到戊○○
    被踹？」時，答稱：「我是後來才聽她這麼講，但我當時沒
    有看到，我知道她後來有哇哇叫」，又訊其「有無聽到戊○○在爬行的哭聲有所改變？」則稱：「由於人聲吵雜，我無
    法聽得清楚」等語。證人丁○○並未目睹告訴人有遭人踹（
    踢）情事，且證人所稱告訴人後來有哇哇叫，亦無從與奔喪
    時所為哭喪聲音相區隔，自亦難認證人丁○○所聽聞之哇哇
    叫，係告訴人有如何遭人踹（踢）所發出之聲音。而證人丁○○所另稱：「（告訴人跟你講她被踹是在何時？）一開始
    黃是講她的腳很痛，在當天他也有講她被踹」等語。然證人
    丁○○既證實未看見戊○○遭踹（踢）之事，則其上開證述
    應係事後聽聞自告訴人，所為證述既屬傳聞，自不得採為不
    利於被告之認定。
  (五)告訴人另指稱被告於家屬燒紙錢祭拜之際，公然辱罵戊○○
    「不要臉的人、你是骯髒人、骯髒手」（台語）云云。然此
    亦為被告所否認。而證人丁○○於偵查中：「（有無聽到有
    人罵黃『垃圾人』、『垃圾手』？）由於當天的人很多，人
    聲吵雜，我無法聽得很清楚」、「（當日是否有勸阻罵黃及
    她丈夫的人不要繼續罵了？）我是跟何朝明講不要這樣罵了
    ，不然會被人家笑」等語，均未言及被告有辱罵告訴人之事
    ，甚且證人所勸之對象為何朝明而非被告，則被告是否有辱
    罵告訴人，亦有可疑！況告訴人於偵查中稱被告罵伊是在伊
    被踢之前，與證人何朝鏞於偵查中證述伊有聽到乙○○對伊
    罵，伊想乙○○是對伊夫妻罵，是在伊夫妻已爬完站起來之
    後才罵伊夫妻云云，二人所述被告罵人之時間點亦非一致。
    而證人甲○○於本院審理時亦證稱伊並未聽到被告有罵告訴
    人等語，是被告是否有告訴人所指辱罵情事，亦足滋疑！
  (六)綜上所述，尚乏積極明確之證據足認被告有公訴人所指之傷
    害、公然侮辱行為。告訴人即證人戊○○之指述尚難認無瑕
    疵，甚有與事實不合之處；而證人何朝鏞為告訴人之夫，以
    其與告訴人之關係，實難期其能為客觀之證述，所證難免偏
    頗告訴人而不可盡信。此外，復查無其他積極明確之證據足
    認被告有公訴人所指之上開犯行。原審未為詳察，遽對被告
    論罪科刑，尚有未當。被告上訴意旨否認犯罪，指摘原判決
    不當，為有理由；而檢察官以原審對被告量刑過輕為由提起
    上訴，指摘原判決不當，則無理由。原判決既有上述可議之
    處，自屬無可維持，應由本院將原判決撤銷，而以不能證明
    被告犯罪，而為其無罪之諭知。
據上論結，應依刑事訴訟法第三百六十九條第一項前段、第三百
六十四條、第三百零一條第一項，判決如主文。
本案經檢察官丙○○到庭執行職務。
中　　華　　民　　國　　94　　年　　8 　　月　　18　　日
                刑事第四庭  審判長法　官　洪　耀　宗
                                  法　官　陳　欣　安
                                  法　官　江　德　千
上列正本證明與原本無異。
不得上訴。
                                  書記官　吳　麗　琴
中　　華　　民　　國　　94　　年　　8 　　月　　18　　日
                                                      Ｉ
